最高法院刑事判決　　　　　　九十六年度台上字第六一０二號
上　訴　人　甲○○
選任辯護人　鄧雲奎律師
上列上訴人因強盜案件，不服台灣高等法院台中分院中華民國九
十四年七月六日第二審判決（九十四年度上訴字第九九七號，起
訴案號：台灣台中地方法院檢察署九十三年度偵字第二○七三三
號），提起上訴，本院判決如下：
    主  文
上訴駁回。
    理  由
一、強盜部分：
按刑事訴訟法第三百七十七條規定，上訴於第三審法院，非以判
決違背法令為理由，不得為之。是提起第三審上訴，應以原判決
違背法令為理由，係屬法定要件。如果上訴理由書狀並未依據卷
內訴訟資料，具體指摘原判決不適用何種法則或如何適用不當，
或所指摘原判決違法情事，顯與法律規定得為第三審上訴理由之
違法情形，不相適合時，均應認其上訴為違背法律上之程式，予
以駁回。本件上訴人甲○○上訴意旨略稱：（一）原審於民國九
十四年六月二十二日審判期日，並未當庭提示上訴人所有之鴨舌
帽、口罩、手套、膠帶及球鞋等物予上訴人辨認，且未讓上訴人
對科刑範圍表示意見，更未予上訴人最後陳述之機會，自屬違法
。（二）原審於審理時，並未命告訴人陳小茹具結，竟採用告訴
人之證言作為證據，亦有違誤。（三）告訴人對於上訴人持刀上
車後之情形有二種說法，已自相矛盾，且原判決認定上訴人有強
盜犯行，更違反經驗法則，上訴人之目的僅在恐嚇取財，並非強
盜，而告訴人對上訴人之行為並非不能抗拒，祇是不想或不願抗
拒而已。（四）上訴人並未命告訴人鎖住小客車之中控鎖，告訴
人可任意離去，上訴人自未控制告訴人之行動自由，原判決論以
強盜罪，亦違反論理法則云云。
惟查，原判決依憑上訴人之部分自白、證人陳小茹、楊忠仁之證
言、證人李偉龍之證言、贓物認領保管單一紙、現場相片八張、
鴨舌帽一頂、口罩一副、手套一雙、膠帶二捲等證據，資以認定
上訴人有原判決事實欄所記載之強盜未遂犯罪事實，因而撤銷第
一審關於強盜部分之科刑判決，改判仍論處上訴人意圖為自己不
法之所有，攜帶兇器，以脅迫至使不能抗拒，而使他人交付其物
未遂之罪刑，已詳述其所憑之證據及理由，對於上訴人否認有上
開強盜未遂之犯行，辯稱：伊當時拿西瓜刀只是要嚇嚇告訴人而
已，刀尖是向著副駕駛座的方向，並沒有向著告訴人云云，及其
選任辯護人為上訴人辯護稱：依告訴人於九十三年十一月十九日
第一次接受警詢時所供述之「歹徒向我表示他（上訴人）只要錢
而已，而且他也相信我，叫我自己找地點下車，將保管箱鑰匙交
給我聯絡而來的男朋友楊忠仁……」、「他上車後便將刀子放下
，沒有用其他器具將我控制，只是由我自行開車、到處逛」，及
告訴人於原審表示上訴人並未將車輛中控鎖鎖上等語，足見告訴
人無論在開車路線及下車地點暨是否下車之選擇上，均具有自由
之意志，上訴人持刀威嚇之行為，主觀上並未具有強盜之犯意，
客觀上亦未至使告訴人達於不能抗拒之程度，是上訴人就持刀威
嚇告訴人前往提領現款之犯行部分，應僅成立刑法第三百四十六
條第三項、第一項之恐嚇取財未遂罪云云，經綜合調查證據之結
果，認不可採，已分別在判決內詳予指駁並說明其理由。從形式
上觀察，原判決並無違背法令之情形存在。按認事採證、證據之
取捨及證據證明力之判斷，俱屬事實審法院之職權，苟無違背證
據法則，自不能指為違法。原判決對於上訴人有本件強盜未遂之
犯行，已說明其依憑之證據及理由，對於上訴人等之辯解，認不
可採，亦在判決內詳述其不予採納之理由，並無上訴意旨所指違
背法令之情形。且證人之陳述部分前後不符，或相互間有所歧異
時，究竟何者為可採，法院仍得本其自由心證予以斟酌，非謂一
有不符或矛盾，即應認其全部均為不可採信。從而供述之一部認
為真實者，予以採取，自非證據法則所不許。是證人供述之證言
前後縱有差異，事實審法院依憑其前後之供述，斟酌其他證據，
本於經驗法則與論理法則，取其認為真實之一部，作為論罪之證
據，自屬合法，難謂所認事實與供述證據之部分不符，即指判決
有證據上理由矛盾之違法。本件證人陳小茹於偵審中所為之先後
證述，部分雖有不一，但原判決已就相關事證詳加調查論列，復
綜合證人楊忠仁等人之證言及卷附贓物認領保管單一紙、現場相
片八張、鴨舌帽一頂、口罩一副、手套一雙、膠帶二捲等證據，
參互斟酌判斷，資為上訴人不利之認定，並已說明其取捨判斷而
得心證之理由。而按所謂經驗法則，係指吾人基於日常生活經驗
所得之定則，並非個人主觀之推測。原審斟酌前開證人之證詞，
及上訴人持刀強盜之經過，再審酌上訴人持以犯案之西瓜刀長達
六十公分，西瓜刀係對於人之生命及身體極具危險性之金屬銳器
，輕可以傷人身體，重可以取人性命，上訴人又係進入告訴人之
車內，即以西瓜刀抵住告訴人之右側，半小時後始將西瓜刀放於
腳踏板上，任何人於猝不及防之情形下，受此近身之金屬銳器脅
迫，於客觀之情形，均會已至不能抗拒之程度，況告訴人為手無
寸鐵之女子，而上訴人為壯年男性，不能以上訴人未鎖上中控鎖
即謂未剝奪告訴人行動自由，因而認定上訴人確有強盜未遂等情
，尚非原審主觀之推測，難謂原判決之認定有違經驗及論理法則
。又原審於九十四年六月二十二日審判期日，確有當庭提示上訴
人所有之鴨舌帽、口罩、手套、膠帶及球鞋等物予上訴人辨認，
且有予上訴人最後陳述之機會；原審於訊問證人陳小茹時，亦有
履行證人具結之程序，此皆有當日審判筆錄、證人結文在卷可憑
（見原審卷第四二、四五、四八、五○頁），上訴人任意指摘原
審未履行前述法定調查證據之程序，尚不可採。又原審於審判期
日，未依刑事訴訟法第二百八十九條第三項規定，予上訴人就科
刑範圍表示意見（見原審卷第四八頁），該訴訟程序雖係違背法
令，惟依原判決之記載，原審於量刑時，已審酌上訴人年輕力壯
，不務正途，欲以強盜具有近親關係之告訴人財物之方式，清償
其自身因不知量入為出而衍生之債務，其持用西瓜刀之犯罪手段
，足以致生告訴人生命及身體安全之嚴重危害，惟其原素行尚好
，並無任何前案紀錄，過程中並未因而傷及告訴人，且其於員警
追緝過程中，能主動聯繫員警投案，接受審訊之態度良好，並已
坦承大部分之犯行，具有悔意，告訴人亦無深究上訴人之意等一
切情狀（見原判決第九頁），則原審此部分之疏漏，顯然於判決
無何影響，按諸刑事訴訟法第三百八十條規定，亦不得為第三審
之上訴理由。依上所述，上訴人上訴意旨所指各節，或不影響全
部犯罪事實之認定而可認於原判決之主旨有影響；或原審已加審
酌、論斷，屬原審得本於職權裁量之事項，已於判決內詳述其認
事採證及證據取捨、判斷之理由，為其職權之適法行使，並無違
背證據法則之情形；或事證已臻明確並無再為傳訊調查必要之裁
量事項，亦無上訴意旨所指違背法令之情形；上訴意旨徒憑己意
任意指摘原判決關於強盜未遂部分違背法令，核與法律規定得為
第三審上訴理由之違法情形，均不相適合，應認該部分之上訴違
背法律上之程式，予以駁回。
二、竊盜部分：
按刑事訴訟法第三百七十六條所列各罪之案件，經第二審判決者
，不得上訴於第三審法院，為該法條所明定。本件上訴人甲○○
因強盜等案件，其中關於竊盜部分之事實，原審係依刑法第三百
二十條第一項竊盜罪論處罪刑（並與另犯強盜未遂罪，犯意各別
，分論併罰），核屬刑事訴訟法第三百七十六條第二款之案件。
依首開說明，既經第二審判決，此部分自不得上訴於第三審法院
，上訴人竟併予提起上訴，顯為法所不許，應予駁回。
據上論結，應依刑事訴訟法第三百九十五條前段，判決如主文。
中　　華　　民　　國　九十六　年　 十一　 月　 十五　 日
                      最高法院刑事第四庭
                          審判長法官  莊　登　照
                                法官  黃　一　鑫
                                法官  林　秀　夫
                                法官  徐　昌　錦
                                法官  許　錦　印
      本件正本證明與原本無異
                                      書  記  官
中　　華　　民　　國　九十六　年　 十一 　月   十九   日
                                                      V
